【裁判字號】    91,訴,3729
【裁判日期】    921230
【裁判案由】    勞保
【裁判全文】
臺北高等行政法院判決                          九十一年度訴字第三七二九號
                              .
    原      告  乙○○
                丙○○
                丁○○
                戊○○
                己○○
    兼右五人訴  甲○○原名邱.
    訟代理人
    被      告  勞工保險局
    代  表  人  廖碧英總經理.
    訴訟代理人  辛○○
                庚○○
右當事人間因勞保事件，原告不服行政院勞工委員會中華民國九十一年八月十四日勞
訴字第○○一五二五四號訴願決定，提起行政訴訟。本院判決如左：
    主      文
訴願決定撤銷。
原告其餘之訴駁回。
訴訟費用由被告負擔。
    事      實
一、事實概要：緣台北縣裝潢業職業工會被保險人邱謝玉蘭以罹患大腸惡性腫瘤術後
    ，向被告申請殘廢給付。經被告審查，以其治療未滿一年，症狀尚未固定，不符
    合勞工保險條例第五十三條規定，乃於九十年八月七日以九十保給字第六○六○
    五二一號書函核定否准所請殘廢給付。邱謝玉蘭不服，申請審議，遭審定駁回，
    嗣邱謝玉蘭於九十一年一月二十九日死亡，其配偶即原告甲○○（原名邱錦竹）
    仍以邱謝玉蘭名義於九十年三月二十八日提起訴願，經訴願決定認其不具訴願人
    當事人能力，乃不受理訴願，原告等不服，遂提起本件行政訴訟。
二、兩造聲明：
  (一)原告聲明：訴願決定、審議審定及原處分均撤銷，並命被告發給殘廢給付。
  (二)被告聲明：駁回原告之訴。
三、兩造之爭點：原告甲○○以邱謝玉蘭名義提起訴願，是否適法？
  (一)原告主張之理由：
      按「被保險人因罹患普通傷害或普通疾病，經治療終止或治療一年以上或領取
      傷病給付期滿，尚未痊癒，如身體遺存障害，適合殘廢給付標準表規定之項目
      ，並經保險人自設或特約醫院診斷為永久殘廢或永不能復原者，得請領殘廢補
      助費。」勞工保險條例第五十三條明定。查邱謝玉蘭自發病迄死亡之歷程為：
      (1)九十年三月十二日接受人工造口。
      (2)九十年三月二十日切除惡性腫瘤。
      (3)九十年五月三十日出具殘廢診斷書。
      (4)九十年八月七日被告核定否准請領殘廢給付。
      (5)九十年十二月三十一日原告補寄確定殘廢診斷書。
      (6)九十一年一月二十九日邱謝玉蘭死亡。
      邱謝玉蘭於死亡前之診斷書記載「人工造口無法重新置回（永久造口）」，已
      確定為永久性機能障害。其嗣後既經診斷為永久不能復原，應屬得請領殘廢給
      付，原告等補寄邱謝玉蘭確定殘廢診斷書申請殘廢給付，則被告應為給付。
  (二)被告主張之理由：
    1.按「人民對於中央或地方機關之行政處分，認為違法或不當，致損害其權利或
      利益者，得依本法提起訴願。但法律另有規定者，從其規定。各級地方自治團
      體或其他公法人對上級監督機關之行政處分，認為違法或不當，致損害其權利
      或利益者，亦同。」「本法所稱行政處分，係指中央或地方機關就公法上具體
      事件所為之決定或其他公權力措施而對外直接發生法律效果之單方行政行為。
      」「自然人、法人、非法人之團體或其他受行政處分之相對人及利害關係人得
      提起訴願。」訴願法第一條、第三條、第十八條、及第七十七條第一項第三款
      分別定有明文。
    2.本案被保險人邱謝玉蘭以罹患大腸惡性腫瘤術後，向被告申請殘廢給付。經被
      告審查，以其治療未滿一年，症狀尚未固定，不符合勞工保險條例第五十三條
      規定，乃核定否准所請殘廢給付。邱謝玉蘭不服，向勞工保險監理委員會申請
      審議，經該會審定駁回，惟邱謝於九十年十二月二十日收到勞工保險監理委員
      會審定後，未提出訴願前，旋即於九十一年一月二十九日死亡。其配偶即原告
      甲○○不服該審定，於九十一年三月二十八日以邱謝玉蘭之名義向行政院勞工
      委員會提起訴願，經該會以邱謝玉蘭於提起訴願前既已於九十一年一月二十九
      日死亡，其權利能力已因死亡而消滅，故其亦不具訴願人當事人能力，依訴願
      法第七十七條第三款之規定應為不受理之決定。據此，其配偶即原告甲○○以
      邱謝玉蘭之名義提起訴願，核屬程序不合，應不受理。
    理      由
一、本件原告未於言詞辯論期日到場，核無民事訴訟法第三百八十六條各款所列情形
    ，依行政訴訟法第二百十八條準用民事訴訟法第三百八十五條及第三百八十六條
    規定，爰依被告之聲請，由其一造辯論而為判決。
二、查原告之被繼承人邱謝玉蘭係台北縣裝潢業職業工會被保險人，邱謝玉蘭以罹患
    大腸惡性腫瘤術後，於九十年六月二十二日向被告申請殘廢給付。經被告審查，
    以其治療未滿一年，症狀尚未固定，不符合勞工保險條例第五十三條規定，乃於
    九十年八月七日以九十保給字第六○六○五二一號書函核定否准所請殘廢給付。
    邱謝玉蘭不服，於同年九月二十六日向勞工保險監理委員會申請審議，該委員會
    於九十年十二月十八日發文駁回邱謝玉蘭之審議申請，邱謝玉蘭於九十年十二月
    二十日收到勞工保險監理委員會審定書，未提出訴願前，旋即於九十一年一月二
    十九日死亡。其配偶即原告甲○○於九十一年三月二十八日以邱謝玉蘭名義提起
    訴願（以其本人為代表人），訴願決定認其不具訴願人當事人能力，乃不受理訴
    願等情，有勞工保險給付申請書、被告上開函、勞工保險監理委員會審議勞工保
    險爭議事項審定書、掛號郵件收件回執、訴願書及行政院勞工委員會訴願決定書
    等附卷可稽，堪信為真實。
三、按「自然人、法人、非法人團體或其他受行政處分之相對人及利害關係人得提起
    訴願。」訴願法第十八條定有明文。又「被保險人死亡前請領殘廢給付或老年給
    付，經保險人審定應給付者，其給付得由被保險人之當序受領遺屬津貼人承領。
    」「至受領遺屬津貼之順序如左：一配偶及子女。二父母。三祖父母。四孫子女
    。五兄弟、姊妹。」亦分別為勞工保險條例第二十一條第一項及第六十五條所明
    定。從而，勞工保險被保險人申請勞工保險給付，被告否准其申請，被保險人不
    服，申請審議，勞工保險監理委員會為駁回審議申請之審定，被保險人於提起訴
    願前死亡，依前開規定之意旨，自得由該被保險人之當序受領遺屬津貼人以「利
    害關係人」之身份提起訴願，要無疑義。
四、勞工保險被保險人邱謝玉蘭於申請殘廢給付後死亡，依前揭說明，其配偶甲○○
    係當序受領遺屬津貼之人，乃訴願法第十八條所稱之「利害關係人」，甲○○得
    以自己係該事件利害關係人身份提起訴願甚明（至本件有否勞工保險條例施行細
    則第八十一條擇一請領死亡給付或殘廢給付規定之適用，係另一問題）。茲本件
    原告甲○○雖於九十一年三月二十八日以邱謝玉蘭名義提起訴願，於訴願書併列
    自己為「代表人」，惟因死亡者無權利能力，而甲○○非不可以「利害關係人」
    身份提起訴願（依訴願法第十四條規定：訴願之提起，應自行政處分達到或公告
    期滿之次日起三十日內為之。利害關係人提起訴願者，前項期間自「知悉時」起
    算），則訴願受理機關自應函請邱錦竹為訴願書之補正，由其為訴願人，始符勞
    工保險條例第一條為保障勞工生活，促進社會安全之立法目的及前開訴願法規定
    之意旨；詎行政院勞工委員會未此之為，遽以邱謝玉蘭權利能力已消滅，訴願人
    無當事人能力為由，駁回訴願，即有不合。
五、綜合上述，本件行政院勞工委員會以訴願書之名義人邱謝玉蘭已死亡，無當事人
    能力為不受理之決定，而未函請甲○○補正訴願人，即有不合，原告起訴雖未以
    此指摘，惟此乃本院依職權調查事項，既有未合，自應撤銷，由行政院勞工委員
    會依本院法律見解，另為適法處理。至原告其他請求，因行政院勞工委員會尚未
    為適法之處理，本院無從逕為判決，應予駁回。
據上論結，原告之訴為一部有理由，一部無理由，爰依行政訴訟法第二百十八條、民
事訴訟法第三百八十五條第一項前段、行政訴訟法第一百零四條、民事訴訟法第七十
九條但書，判決如主文。
中      華      民      國    九十二    年     十二     月     三十     日
                                  臺北高等行政法院  第六庭
                                            審判長  法  官  林樹埔
                                                    法  官  胡方新
                                                    法  官  曹瑞卿
右為正本係照原本作成。
如不服本判決，應於送達後二十日內，向本院提出上訴狀並表明上訴理由，如於本判
決宣示後送達前提起上訴者，應於判決送達後二十日內補提上訴理由書（須按他造人
數附繕本）。
中      華      民      國    九十二    年     十二     月     三十     日
                                                    書記官  吳芳靜


司法院資訊處製作；財團法人民間司法改革基金會備份。
